臺灣高等法院臺中分院民事裁定　　　　　 96年度抗字第120號
　　抗　告　人　甲○○
上列抗告人因與相對人黃慧惠間請求撤銷確定證明事件，對於中
華民國96年2月1日臺灣臺中地方法院94年度促字第26488號所為
裁定提起抗告，本院裁定如下：
    主  文
抗告駁回。
抗告程序費用由抗告人負擔。
    理  由
一、抗告人即異議人（下稱抗告人）在原法院異議意旨略以：抗
    告人於民國95年1月2日收受台灣台中地方法院（下稱台中地
    院）94年度執字第52242號執行命令後，始知悉台中地院於
    94年6月2日依相對人片面聲請核發94年度促字第26488號執
    行命令後，始知悉台灣台中地方法院（下稱台中地院）於94
    年6月2日依相對人片面之聲請核發94年度促字第26488號支
    付命令，並於同年月8日以抗告人之戶籍地台中市○○街138
    號3樓為送達處所，予以寄存送達，台中地院並逕以寄存送
    達已生送達效力而核發支付命令確定證明書，相對人即據以
    聲請強制執行異議人之財產。惟按民事訴訟法第138條所規
    定之寄存送達，限於不能依同法第136條及第137條規定為送
    達者，始得為之；倘其送達之處所並非應受送達人之住居所
    、事務所或營業所，即不得於該處所為寄存送達。而本件既
    無任何證據證明上開送達處所於支付命令送達時，為抗告人
    之住居所、事務所或營業所，即不得僅憑郵務人員自已主觀
    之判斷而逕行以寄存方式為送達。綜上所陳，台中地院核發
    本件支付命令確定證明書尚有違誤，爰請求予以撤銷，以維
    權益等語。
二、原法院裁定意旨略以：按債務人對於支付命令未於定期間提
    出異議者，支付命令始與確定判決有同一之效力，民事訴訟
    法第521條定有明文。經查，台中地院因相對人之聲請，依
    形式審查，核發支付命令，並依相對人狀住送達，致郵務送
    達人按該址依法定方式送達於該狀載住居所地址，而製作形
    式上已合法送達之送達證書等情，有前揭聲請狀、送達證書
    等在卷可稽，抗告人其未住居於其戶籍地址地址即相對人聲
    請狀所載地址，本件支付命令送達不合法，惟本件抗告人經
    台中地院依職權調查，曾對該支付命令以未合法送達為理由
    提起再審，業經駁回，故其請求撤銷確定證明並再為送達，
    於法不合，應予駁回。
三、抗告意旨略以：(1)按民事訴訟法第138條規定之寄存送達者
    ，除須將應送達之文書，寄存於送達地之自治或警察機關外
    ，並須製作送達通知書，記明寄存文書之處所，黏貼於應受
    送達人之住居所、事務所或營業所門首，俾應受送達人知悉
    寄存之事實，前往領取，二者缺一均不能謂合法之送達（最
    高法院64年度台抗字第481號判例、80年度台抗字第85號、
    80 年度台抗字第177號判決參照）。依卷附送達證書之記載
    ，郵務送達人係將本件支付命令寄存於台中市警察局第一分
    局公益派出所，至於有無製作送達通知書黏貼於再抗告人之
    門首，送達證書上並未表明，依前揭意旨，自難認其形式上
    已合於寄存送達之要件，是系爭支付命令並不生合法送達之
    效力，殆可確定。(2)次按寄存送達，應限於不能依民事訴訟
    法第136條及第137條規定自行送達者，始得為之，設其送達
    之處所，雖原為應受送達人之住居所、事務所，但實際上已
    變更者，該原住居所、事務所或營業所，即非應為送達之處
    所，自不得於該處所為寄存送達（最高法院79年度台上字第
    1689號判決參照）。抗告人住所地（戶籍地）固設於台中市
    ○區○○街138號3樓，惟於系爭支付命令寄存派出所時之94
    年6月9日尚居住在台中市○○街116巷2弄14號，有租賃契約
    書在原法院卷可稽，該租約至同年11月3日始屆滿，是郵務
    送達人顯以一己主觀之判斷逕將系爭支付命令予以寄存送達
    ，依前揭判決要旨所示，自不合法。(3)再原審以抗告人前曾
    以送達不合法為由對系爭支付命令提出再審遭駁回，作為其
    裁定之理由。惟查，該再審程係因系爭支付命令之聲請程序
    並無「當事人知他造之住居所，指為所有不明而興涉訟者」
    之情事，不符民事訴訟法第496條第1項第6款之事由而為程
    序判決駁回，而本件支付命令既是以寄存送達之方式而送達
    ，所應審究者僅為其送達程序是否合法，與上開再審事由涉
    及公示送達（因指所在不明，屬同法第149條第1項第1款之
    事由）完全不同，自不得以抗告人前曾聲請再審而不予審查
    抗告人之異議之理由。綜上所陳，原裁定顯有違誤，系爭支
    付命令給付之金額高達新台幣（下同）4,061,950，抗告人
    不可能會明知有該支付命令而不提出異議（此由相對人前於
    94年4月6日以相同事由聲請支付命令即94年促字第16492號
    ，並送達至抗告人干城街116巷2弄14號住所，抗告人即於法
    定期限內聲明異議可稽），確是抗告人根本不知有系爭支付
    命令寄存送達之事，原審裁定未加詳查，置此關係抗告人重
    大財產利益之事由不顧，逕以「經形式審查無誤」為由，駁
    回抗告人所請，豈非任司法作為之效力置於郵務送達人員任
    意便宜行事，甚或無形中幫助奸佞之徒利用司法之消極不作
    為達其不法目的，爰請求廢棄原裁定，撤銷台中地院94年度
    促字第26488號支付命令確定證明。
四、經查，相對人於94年5月27日向台中地院聲請對抗告人核發
    支付命令，台中地院於94年6月2日准予核發支付命令（台中
    地院94年度促字第26488號支付命令），並依相對人聲請狀
    所載抗告人之住居所即「台中市○○街138號3樓」囑託郵務
    機關為送達，因未獲會晤本人亦無受領文書之同居人或受僱
    人，因而於94年6月8日將上開支付命令寄存於轄區台中市警
    察局第一分局公益派出所，並製作兩份通知書，一份粘貼於
    應受送達人住居所門首，另一份置該送達處所信箱或其他適
    當置，以為送達等情，有送達證書一份在上開支付命令事件
    案卷為證。另查，抗告人原設籍在台中市○○街116巷2弄14
    號，嗣於94年4月29日遷入台中市○○街138號3樓一節，有
    其全戶戶籍資料查詢結果表一份在本院卷可稽，另參以抗告
    人於台中地院95年度再字第3號事件中亦自承：伊原本住在
    台中市○○街116巷2弄14號，於94年5、6月（按：實際遷戶
    籍時間為94年4月29日）間將戶籍遷至台中市○○街138號3
    樓，但大部分時間仍住在干城街，於同年5月底或6月初搬至
    上開中美街址居住迄今等語（該筆錄附在台中地院95年度再
    字第3號再審事件案卷第33頁），有本院95年度抗字第259號
    裁定一份在原法院卷可稽，是郵務人員所為之上開寄存送達
    ，及嗣後台中地院因抗告人未於收受送達20日內聲明異議，
    而核發確定證明予相對人，核均無不合。抗告人辯稱上開寄
    存送達未依規定將通知書粘貼門首、且其在該寄存送達時係
    居住在台中市○○街116巷2弄14號，該寄存送達不合法等語
    ，雖據其提出自93年12月1日起至94年11月30日止承租台中
    市○○街116巷2弄14號房屋之租賃契約書影本一份為據，然
    抗告人於租賃期間未屆滿時即94年4月29日已將戶籍遷入台
    中市○○街138號3樓，並於94年5月底、6月初搬入該屋居住
    ，其自有以該處為住居所之意思，益證上開寄存送達並無不
    當之處，抗告人上開抗辯，自無可採，是抗告人請求撤銷確
    定上開支付命令確定證明，並再為送達，於法不合，不應准
    許。原法院因而駁回抗告人之聲請，並無不合。抗告意旨執
    前詞指摘原裁定不當，求予廢棄，為無理由，應予駁回。
據上論結，本件抗告無理由，爰依民事訴訟法第第495條之1第1
項、第449條第1項、第95條、第78條，裁定如主文。
中　　華　　民　　國　　96　　年　　4 　　月　　23　　日
                  民事第六庭　　審判長法　官　袁再興
                                      法　官  盧江陽
                                      法　官  陳賢慧
以上正本係照原本作成。
再為抗告應以適用法規顯有錯誤為理由，並經本院之許可，該許
可以原裁定所涉及之法律見解具有原則上之重要性者為限。
如提起再抗告者應於裁定送達後十日內向本院提出抗告理由狀（
須按照他造人數附具繕本）並繳納抗告裁判費新臺幣壹仟元，同
時委任律師或具有律師資格之關係人為代理人。
                                      書記官　金珍華
中　　華　　民　　國　　96　　年　　4 　　月　　24　　日
　　　　　　　　                                      Ｃ
